【裁判字號】    91,上,997
【裁判日期】    921230
【裁判案由】    損害賠償
【裁判全文】
臺灣高等法院民事判決                              九十一年度上字第九九七號
    上  訴  人  甲○○○
    訴訟代理人  黃美華
    被  上訴人  乙○○
右當事人間請求損害賠償事件，上訴人對於中華民國九十一年九月二十日臺灣桃園地
方法院九十年度訴字第二二一五號第一審判決提起上訴，本院於九十二年十二月二十
三日言詞辯論終結，判決如左：
    主      文
原判決關於駁回後開第二項之訴部分，並訴訟費用之裁判除確定部分外，均廢棄。
右開廢棄部分，被上訴人應再給付上訴人新台幣貳萬貳仟元。
其餘上訴駁回。
第一、二審訴訟費用除確定部分外，由上訴人負擔十分之九，餘由被上訴人負擔。
    事      實
甲、上訴人方面：
一、聲明：
  (一)原判決關於駁回後開第二項部分廢棄。
  (二)右廢棄部分，被上訴人應再給付上訴人新台幣（下同）二十九萬二千元。
二、陳述：除與原判決記載相同者，茲引用之外，補稱：
    被上訴人之夫方富洋欠伊債務，伊乃於民國（下同）八十九年八月二日晚間十時
    許，至方富洋經營之便利商店洽談債務清償事宜，詎被上訴人不分青紅皂白將伊
    打傷，並口出惡言，令伊身心受創，被上訴人並經刑事判決處拘役二十日確定在
    案，精神慰撫金部分伊減縮為請求三十萬元，除原判決判命被上訴人給付部分，
    被上訴人應再給付二十九萬二千元。
三、證據：除援用第一審所提證據外，補提：(一)證明書乙紙、(二)綜合所得稅各類所得
    資料清單三紙為證。
乙、被上訴人方面：
一、聲明：駁回上訴。
二、陳述：除與原判決記載相同者，茲引用之外，補稱：
    伊沒有打上訴人。
丙、本院依職權向財政部財稅資料中心函調甲○○○、乙○○財產資料。
    理      由
一、上訴人起訴主張：伊於八十九年八月二日晚間十時許，赴被上訴人之夫方富洋經
    營之便利商店商討債務，竟遭被上訴人打傷，伊受有醫療費用八十六萬一千八百
    九十八元之損害、工作損失三百零二萬四千元及精神損害一百萬元，爰依侵權行
    為法律關係請求被上訴人給付伊四百八十八萬五千八百九十八元，及自九十年七
    月二十六日起至清償日止，加計法定遲延利息之判決（原審就上訴人請求超過九
    千六百六十元部分，為其敗訴之判決，上訴人僅於慰撫金二十九萬二千元範圍內
    提起上訴，被上訴人就其敗訴部分則未聲明不服）。
二、被上訴人則以：伊未毆打上訴人，上訴人賢衰竭之疾病與本件無關等語，資為抗
    辯。
三、上訴人主張伊於八十九年八月二日晚間十時許，赴桃園縣中壢市○○路七八○號
    被上訴人配偶方富洋經營之便利商店，向方富洋商討清償債務事宜，被上訴人與
    伊發生爭執，伊乃進入方富洋所駕自小客車內，不肯離去，被上訴人竟強拉伊下
    車，致伊受有左上臂、左小腿挫傷、左肩扭挫傷等傷害等情，業據提出診斷證明
    書（原審卷第一三頁）在卷佐證，而被上訴人於原審中壢簡易庭八十九年壢簡字
    第一三九七號刑事案件中陳明：「：：我確實有拉她（即上訴人）下車，她當時
    不讓我拉下車，我祇好用力氣把她拉下車」、「：：我祇有拉她肩，讓她下車」
    （見該刑案九十一年一月十六日訊問筆錄，原審卷第二○頁正面）；證人即被上
    訴人配偶方富洋亦於該刑案中證以：「當時我要打烊，就看到甲○○○他要我們
    清償借款，我跟她說有什麼事明天再說，她就坐在我車子裡，我請她下車，她不
    下車，我老婆就把她拉下車後，甲○○○就坐在地上，我後來有把她們拉開：：
    」（同上卷第二○頁背面），互核相符，查被上訴人強拉上訴人下車，以暴力拉
    址，有傷害人之身體之可能及預見，竟仍強拉上訴人下車致受有上開傷害，即有
    傷害之未必故意，而上訴人之受傷與被上訴人之強拉行為間有相當因果關係，亦
    可確認。此外，被上訴人傷害人之侵權行為，業經原審中壢簡易庭審理明確，判
    處拘役貳拾日，如易科罰金以佰元折算壹日確定在案，此亦有該刑事判決書在
    卷（同上卷第一○五頁、第一○六頁）可攷，被上訴人空言否認其有傷害行為，
    殊不足取，上訴人主張上開事實，至堪認為真實。
四、按不法侵害他人身體，被害人雖非財產之損害，亦得請求賠償相當之金額，為民
    法第一百九十五條第一項前段所明文規定。查上訴人因被上訴人之故意傷害侵權
    行為，受有前揭傷勢，上訴人為向被上訴人配偶討債之細故，遭被上訴人強拉下
    車致傷，其肉體、精神均受有痛苦，殊堪認定，上訴人本於上開規定，請求給付
    慰撫金，並無不合。次查上訴人國小畢業，現無業，有房屋乙棟、投資乙筆、汽
    車乙輛；被上訴人則為國小畢業，以零工維生，有房屋四間、投資及土地各二筆
    ，此經兩造供明在卷，並有財政部財稅資料中心九十二年一月二十九日資五字第
    九二○一四三四四號函附資料明細表（本院卷第四二頁至第四五頁）在卷佐證，
    信屬實在。爰斟酌兩造身分、地位、經濟狀況、所受痛苦程度，認以賠償上訴人
    三萬元慰撫金為適當，逾此部分之請求，為無理由，應予駁回。
五、綜上所述，上訴人本於侵權行為，請求被上訴人給付三萬元，為有理由，應予准
    許，逾此部分請求，為無理由，應予駁回。原審就上開應准許，僅命被上訴人八
    千元及其法定遲延利息，即有未洽，上訴意旨求予廢棄改判，為有理由，爰由本
    院予以廢棄改判如主文第一、二項所示。至於上開不應准許部分，原判決為上訴
    人敗訴之判決，核無不合，上訴意旨，求予廢棄改判，為無理由，應駁回其上訴
    。
六、據上論結，本件上訴一部有理由，一部無理由，依民事訴訟法第四百四十九條第
    一項、第四百五十條、第七十九條但書，判決如主文。
中      華      民      國    九十二    年     十二     月     三十     日
                              民事第十七庭
                                  審判長法  官  許  文  章
                                        法  官  吳  謀  焰
                                        法  官  游  婷  麟
正本係照原本作成。
不得上訴。
中      華      民      國    九十三    年      一      月      六      日
                                        書記官  陳  明  俐


司法院資訊處製作；財團法人民間司法改革基金會備份。
